【裁判字號】    99,台上,8205
【裁判日期】    991230
【裁判案由】    違反毒品危害防制條例
【裁判全文】
最高法院刑事判決            九十九年度台上字第八二０五號
上  訴  人  黃萬田
上列上訴人因違反毒品危害防制條例案件，不服台灣高等法院中
華民國九十九年十月十八日第二審判決（九十九年度上訴字第三
二二四號，起訴案號：台灣板橋地方法院檢察署九十九年度毒偵
字第一二六九號），提起上訴，本院判決如下：
    主  文
上訴駁回。
    理  由
按刑事訴訟法第三百五十條、第三百六十一條、第三百六十二條
、第三百六十七條規定，不服地方法院之第一審判決而上訴者，
須提出上訴書狀，並應述具體理由，此為上訴必備之程式；其
所提出之書狀未述上訴理由，或僅曾以言詞陳述上訴理由者，
均應於上訴期間屆滿後二十日內補提理由書於第一審法院；第一
審法院經形式審查，認逾期未補提上訴理由者，應定期間先命補
正，逾期未補正者，為上訴不合法律上之程式，應以裁定駁回；
倘已提出上訴理由，但所提非屬具體理由者，則由第二審法院以
上訴不合法律上之程式，判決駁回。而所謂具體理由，必係指摘
或表明第一審判決有何採證認事用法或量刑等足以影響判決本旨
之不當或違法，而構成應予撤銷之具體事由，始克當之（例如：
依憑證據法則具體指出所採證據何以不具證據能力，或明確指出
所為證據證明力之判斷如何違背經驗、論理法則）；倘僅泛言原
判決認定事實錯誤、違背法令、量刑失之過重或輕縱，而未依上
揭意旨指出具體事由，皆難謂係具體理由，俾與第二審上訴制度
旨在請求第二審法院撤銷、變更第一審不當或違法之判決，以實
現個案救濟之立法目的相契合，並節制濫行上訴。本件原判決以
第一審論處上訴人黃萬田施用第一級毒品罪刑，已依憑卷內證據
資料，詳予說明其所憑之證據及認定之理由。上訴人收受第一審
判決後，雖於法定期間內提起第二審上訴，然其上訴理由僅泛稱
：原判決量刑過重云云。並未指摘或表明第一審判決之採證認事
、用法或量刑等足以影響判決本旨之不當或違法，構成應撤銷之
具體事由，難認已提出具體之上訴理由。揆諸上開說明，其第二
審之上訴不合法律上之程式，原審予以駁回，從形式上觀察，並
無何違法之處。上訴意旨雖指稱：上訴人因施用毒品案件經法院
通緝，警方乃於民國九十八年八月十四日通知上訴人到案，上訴
人並未另涉他案或有其他不法之情事，警方卻要求上訴人驗尿，
上訴人於偵查及法院審理時即曾陳明上情，但均未予調查；而本
案與上訴人於九十八年八月十日經警查獲之施用毒品案件（下稱
他案），係屬同一案件，原審重覆判決顯有未當等語，指摘原判
決不當。惟查，上訴人因違反毒品危害防制條例案件經通緝，於
九十八年八月十四日為警查獲後，警方係徵得上訴人之同意後，
始採集上訴人之尿液送檢，並未強制對上訴人採尿等情，此有警
詢筆錄在卷可查。又本案係上訴人於他案經釋放後之某時，再另
行施用一次海洛因，亦據上訴人於第一審時坦承不諱，有第一審
簡式審判筆錄附卷可憑，本案與他案顯非同一案件。上訴意旨就
原判決究竟如何違法，並未依據卷內資料具體指摘，猶執與卷內
資料不符之上訴理由指摘原判決違法，自非合法之上訴理由。衡
以前開說明，其上訴為違背法律上之程式，應予駁回（上訴人雖
對施用第二級毒品部分亦提起上訴，惟業經原審裁定駁回，附此
明）。
據上論結，應依刑事訴訟法第三百九十五條前段，判決如主文。
中    華    民    國  九十九  年   十二   月   三十   日 
                      最高法院刑事第十二庭
                          審判長法官  賴  忠  星  
                                法官  呂  丹  玉  
                                法官  吳      燦  
                                法官  蔡  名  曜  
                                法官  葉  麗  霞  
本件正本證明與原本無異
                                      書  記  官  
中    華    民    國  一○○  年   一     月    五    日
                                                      v

司法院資訊處製作；財團法人民間司法改革基金會備份。
